臺灣高等法院臺南分院民事裁定　　96年度抗字第176號
抗　告　人　丁○○○
送達代收人　乙○○○
相　對　人　台南市農會
法定代理人　丙○○
代　理　人　甲○○
上列抗告人與相對人間聲請假扣押事件，對於中華民國96年5月
3日臺灣臺南地方法院96年度裁全字第3447號裁定，提起抗告，
本院裁定如下：
    主  文
抗告駁回。
抗告訴訟費用由抗告人負擔。
    理  由
一、本件相對人即債權人台南市農會於原審聲請意旨略以：
（一）訴外人即債務人葉曹壽、葉福村（即葉福樹）、葉金長、
      蘇葉金月、及抗告人即債務人丁○○○等5人係原債務人
      葉德聖之法定繼承人，且均未於期限內為拋棄或限定繼承
      之主張，依民法第1148條自應承受原債務人葉德聖之債務
      。
（二）原債務人葉德聖於民國（以下同）83年12月12日向相對人
      借款新台幣（以下同）2,000,000元整，經展期約定以92
      年4月4日為清償期，並按月繳納利息，屆期本金全部清償
      。原債務人葉德聖自借款後繳納利息至92年2月24日止，
      迄今已屆期甚久，不為清償，雖經迭次催討，均置之不理
      。近聞債務人葉曹壽、葉福村（即葉福樹）、葉金長、蘇
      葉金月、及抗告人等5人正積極脫產，圖卸清償債務之責
      任，故相對人若不即時聲請假扣押，誠恐日後有難於執行
      之虞。為此爰依民事訴訟法第526條之規定，相對人除提
      出借據、帳卡、戶籍謄本、臺灣臺南地方法院函及繼承系
      統表等影本為證，並聲明願提供相當之擔保，以代釋明不
      足，於2,000,000元整之範圍內，就債務人葉曹壽等5人之
      財產予以假扣押等語。
二、原法院裁定以：相對人雖未能就其主張之假扣押原因盡釋明
    之責，惟相對人既陳明願供擔保，應認足補釋明之欠缺，准
    予供擔保後，予以假扣押，乃裁定准相對人以667,000元為
    債務人供擔保後，得對債務人之財產於2,000,000元之範圍
    內予以假扣押，經核並無不合。
三、本件抗告意旨略以：
（一）緣原債務人葉德聖於85年8月24日以台南市○區○○段第
      383號所有權範圍全部之土地、公告地價至少19,000,000
      餘元，設定6,500,000元之最高限額抵押權予相對人，是
      相對人對原債務人葉德聖之債權，自非不得就此抵押物逕
      行拍賣取償。
（二）「設定有抵押權之債權，債權人苟未能釋明抵押物不足供
      其債權全部之清償或有其他特別情事，不得謂有日後不能
      強制執行或甚難執行之虞，該債權人聲請假扣押自應予以
      駁回。」（最高法院26年渝抗字第374號判例參照）。蓋
      查原債務人葉德聖於94年7月27日死亡，又相對人聲請本
      件裁定所據請求權之借貸關係，係基於其相對人與葉德聖
      間之債務，是縱原債務人葉德聖已死亡，且繼承人均未拋
      棄繼承而應連帶負被繼承人之全部權利義務，惟相對人亦
      非不得就上開已設定之最高限額6,500,000元之抵押權土
      地拍賣取償之，而其所請求保全金額亦僅2,000,000元，
      要難謂有何日後不能強制執行或甚難強制執行之虞，是本
      件假扣押自應予廢棄，並駁回相對人假扣押之聲請。
四、經查：
（一）按「繼承人自繼承開始時，除本法另有規定外，承受被繼
      承人財產上之一切權利、義務。」民法第1148條前段定有
      明文。查相對人與原債務人葉德聖間之借貸關係，因原債
      務人葉德聖於94年7月27日死亡，且其繼承人葉曹壽、葉
      福村（即葉福樹）、葉金長、蘇葉金月、及抗告人等5人
      未於法定期限內為限定繼承或拋棄繼承，上開各情有相對
      人所提借據、帳卡、繼承系統表、原審法院函及及戶籍謄
      本影本附於原審卷為憑，復為抗告人所不爭，堪信為真。
      是繼承人葉曹壽等5人（含抗告人）依法自應承受原債務
      人葉德聖之債務，相對人並得請求就原債務人葉德聖之遺
      產及其全體繼承人之自有財產以滿足其債權，合先敘明。
（二）又按「債權人就金錢請求或得易為金錢請求之請求，欲保
      全強制執行者，得聲請假扣押。」、「請求假押之原因，
      應釋明之；前項釋明如有不足，而債權人陳明願供擔保或
      法院認為適當，法院得定相當之擔保，命供擔保後為假扣
      押。」民事訴訟法第522條第1項、第526條第1項及第2項
      分別定有明文。查本件相對人主張對於原債務人葉德聖有
      本金2,000,000元及利息、逾期利息債權，經相對人多次
      催討仍不為清償，相對人近聞原債務人葉德聖之繼承人正
      積極脫產，相對人之債權日後有難以執行之虞，為保全日
      後之強制執行，相對人願供擔保，以代假扣押請求原因之
      釋明，而聲請對債務人等5人（含抗告人）財產於2,000,0
      00元債權額內為假扣押，經原法院審查後，認相對人雖未
      能就所主張之假扣押原因盡釋明之責，惟既陳明願供擔保
      ，已足補其釋明之欠缺，因而准相對人提供擔保後，得對
      債務人等5人（含抗告人）之財產在上開金額之範圍內為
      假扣押，經核與上開規定相符，依法即無不合。
（三）抗告人雖以前開情詞置辯，惟查本件抗告人除原債務人葉
      德聖之遺產外，並應以其自有財產為相對人債權之總擔保
      ，相對人如何行使以滿足其債權，自有自由選擇之權，在
      相對人未滿足其債權前，是否先就前開系爭土地以拍賣程
      序求償，或聲請假扣押抗告人之自有財產，為相對人得自
      由選擇之權利。次查相對人主張債務人所積欠者，除本金
      2,000,000元外，迄今尚欠利息及逾期利息約960,000元，
      共約2,960,000元。而本件債務之擔保品係與原債務人葉
      德聖同為債務人之葉金水之台南市○區○○段第443號所
      有權範圍全部之土地（並非抗告人所指之原債務人葉德聖
      所有之台南市○區○○段第383號所有權範圍全部之土地
      ），有相對人提出之該第443地號土地登記簿謄本附本院
      卷可稽，該葉金水第443地號抵押土地前經臺灣臺南地方
      法院93年執字第7579號強制執行，經於93年7月22日實行
      特別變賣，底價為1,984,000元，並未賣出，縱依底價賣
      出，再扣除土地增值稅後，本就不足清償本件債務，何況
      並未賣出，有該案特別變賣程序公告影本附本院卷為憑。
      抗告人將另案即原法院96年度裁全字第2017號假扣押事件
      （即本院96年度抗字第175號。該案原債務人葉德聖提供
      台南市○區○○段第383號所有權範圍全部之土地設定抵
      押，供其向相對人借款4,500,000元本息之擔保），誤為
      本件假扣押之內容，實屬張冠李戴，有所混淆，故抗告人
      上開抗辯，應不足採。從而，抗告意旨指摘原裁定不當，
      求予廢棄，為無理由。
五、據上論結：本件抗告為無理由，爰依民事訴訟法第495條第1
    項、第449條第1項、第95條、第78條，裁定如主文。
中　　華　　民　　國　　96　　年　　7 　　月　　24　　日
                  民事第一庭    審判長法　官  林金村
                                      法　官　胡景彬
                                      法　官　張世展
上為正本係照原本作成。
如不服本裁定，僅得於收受本裁定正本送達後10日內以適用法規
顯有錯誤為理由，向本院提出再抗告狀（須附繕本）依法應繳納
抗告費新台幣1千元，並委任律師為訴訟代理人，經本院許可後
始可再抗告於最高法院。
中　　華　　民　　國　　96　　年　　7 　　月　　24　　日
                                      書記官  陳昆陽
【附記】
民事訴訟法第495條之1第2項準用同法第466條之1第1、2項規定
：
(1)對於第二審判決上訴，上訴人應委任律師為訴訟代理人。但上
  訴人或其法定代理人具有律師資格者，不在此限。
(2)上訴人之配偶、三親等內之血親、二親等內之姻親，或上訴人
  為法人、中央或地方機關時，其所屬專任人員具有律師資格並
  經法院認為適當者，亦得為第三審訴訟代理人。
民事訴訟法第466條之2：
上訴人無資力委任訴訟代理人者，得依訴訟救助之規定，聲請
  第三審法院為之選任律師為其訴訟代理人。
